臺灣嘉義地方法院交通事件裁定　　　　　　　　　　九十二年度交聲字第二三五號
　　原處分機關　交通部公路局嘉義區監理所
　　異　議　人
　　即受處分人　乙○○
右列異議人即受處分人因違反道路交通管理處罰條例案件，對於原處分機關即交通部
公路局嘉義區監理所中華民國九十二年九月十五日所為之處分（嘉監字第裁七○－Ｌ
ＡＡ○○二四八四號裁決書）聲明異議，本院裁定如左：
    主  文
異議駁回。
    理  由
一、(1)原處分意旨略以：本件受處分人即異議人（下稱異議人）乙○○於民國（下同
    ）九十二年七月八日中午十二時三十分許，駕駛車牌號碼七Ｒ─六七八二號自用
    小客車，沿嘉義市○○路由西往東方向行駛，行至中山路與國華街交岔路口左轉
    時，理應注意汽車行駛至交岔路口，轉彎車應讓直行車先行之規定，而依當時天
    候晴、日間自然光、柏油直路、路面乾燥無缺陷、無障礙之市區○○道路且視距
    良好等客觀情狀，並無不能注意之情事，竟疏未注意，於通過上開交岔路左轉時
    ，未確認中山路由東向西方向直行車道上安全距離內已無來車，即行左轉，適有
    丙○○騎乘車牌號碼ＤＨＡ─二一一號輕型機車，沿中山路由東往西方向駛至，
    遂於該交岔路口內，前揭機車之車頭與前揭自小客車之左前車頭發生撞擊，丙○
    ○因而人車倒地，致受有頭部、肩膀及手腳等傷害；經嘉義市警察局員警認異議
    人有「轉彎車未讓直行車先行、違反道路交通安全規則肇事致人受傷」之違規，
    於九十二年八月十五日，以嘉市警交（甲）字第號ＬＡＡ○○二四八四號違規通
    知單舉發之，而原處分機關即交通部公路局嘉義區監理所（下稱原處分機關）亦
    認有前揭違規，於九十二年九月十五日，以嘉監字第裁七○－ＬＡＡ○○二四八
    四號裁決書裁處異議人罰鍰新台幣（下同）九百元，吊扣駕駛執照三個月，並記
    違規點數一點等語。(2)異議意旨則以：本件車禍發生前，異議人原係駕駛前揭小
    客車在前揭路口停等紅燈，待綠燈後，異議人見對向並無車輛，始行左轉彎，又
    當異議人小客車快近對向機車道時，對向直行之機車騎士丙○○因回頭看後方，
    才迎面撞到異議人小客車，異議人自無違規等語。
二、按汽車駕駛人轉彎時，轉彎車不讓直行車先行，處銀元二百元以上六百元以下罰
  鍰；汽車駕駛人，駕駛汽車違反道路交通安全規則，因而肇事致人受傷者，吊扣
    其駕駛執照三個月至六個月；汽車駕駛人違反道路交通管理處罰條例（下稱同條
    例）第四十八條規定者，除依該條款處罰鍰外，並予記違規點數一點，同條例第
    四十八條第六款、第六十一條第三項及第六十三條第一項第一款定有明文。
三、經查：(1)本件異議人乙○○於前揭時、地，因前揭車禍，經警方認有前揭違規，
    以前揭違規通知單舉發，而原處分機關亦以前揭裁決書裁處異議人前揭處分等情
    ，業據異議人陳明在卷，並有前開違規通知單及裁決書等件附卷可稽，可堪採認
    ；而本院依職權向警方調取本件車禍相關資料發現，本件異議人駕駛前揭小客車
    ，未等對向直行之丙○○機車先行通過，即進行左轉，與丙○○之機車發生車禍
    之事實，業經丙○○及證人即案發現場旁之機車騎士甲○○於警詢時指訴明確，
    有交通事故談話紀錄表二紙在卷可參（見本院卷第二十頁），且有道路交通事故
    調查報告表及現場照片十一張等件附卷堪佐（見本院卷第十六頁至第十九頁、第
    二十一頁、第二十五頁至第三十頁）。按車輛行駛時，汽車行駛至交岔路口，轉
    彎車應讓直行車先行，道路交通安全規則第一百零二條第一項第二款定有明文。
    被告領有駕駛執照，理應注意上述道路交通安全規定，且依當時天候晴、日間自
    然光、柏油直路、路面乾燥無缺陷、無障礙之市區○○道路且視距良好等客觀情
    狀，並無不能注意之情事，竟疏未注意，以致肇事，異議人具有過失甚明。
    (2)又丙○○於前揭警詢時，業已否認當時曾回頭看後方而致車禍之情，而證人甲
    ○○亦到庭結證稱：我當時騎機車從中山路由東往西方向之快車道左轉國華街，
    左轉後，聽到身後有車輛碰撞聲，才將機車停在路旁觀看車禍情形，我不知道是
    否丙○○回頭看後方而致車禍等語（見本院卷第四十七頁至第四十九頁），證人
    即本件車禍現場處理員警張自勉到庭結證稱：丙○○並未向我們說是他自己騎機
    車回頭看後方而致車禍等語（見本院卷第四十七頁），故本院查無證據可認異議
    人關於此部分之辯詞為可採。(3)且本案肇事責任經送請台灣省嘉雲南區車輛行車
    事故鑑定委員會鑑定，亦認「乙○○駕駛自小客車，左轉彎車未讓直行車先行，
    為肇事主因；丙○○駕駛輕機車，未注意車前狀況，且超速行駛，為肇事次因。
    」之情，有該鑑定委員會九十三年三月二十二日嘉鑑字第九三○二八○號函暨鑑
    定意見書一份附卷足參（見本院卷第五十六頁至第五十八頁），足見異議人所辯
    無過失云云，尚非有據。又丙○○確因本件異議人有過失之駕車行為受有傷害之
    事實，已如前述，是異議人之過失行為與丙○○之傷害結果間，即有相當之因果
    關係。(4)綜上，本案事證已臻明確，異議人違規駕駛致人受傷之行為堪予認定。
    至丙○○雖有未注意車前狀況，隨時採取必要安全措施之與有過失行為，然此乃
    車禍雙方過失責任輕重之問題，尚不因丙○○與有過失而解免異議人之過失責任
    。因之，原處分機關據以處罰，即無不合，異議人之異議並無理由，應予駁回。
據上論結，應依道路交通管理處罰條例第八十七條第二項、道路交通案件處理辦法第
十九條，裁定如主文。
中      華      民      國     九十三   年      三     月     三十      日
                                      臺灣嘉義地方法院交通法庭
                                          法  官  盧  鳳  田
右正本證明與原本無異。
如不服本裁定，應於裁定送達後五日內向本院提出抗告狀（應附繕本）。
中      華      民      國     九十三   年      三     月     三十      日
          書記官  林  秀  惠
